【裁判字號】    98,訴,574
【裁判日期】    990730
【裁判案由】    侵權行為損害賠償
【裁判全文】
臺灣板橋地方法院民事判決               98年度訴字第574號
原      告  乙○○
            丙○○
上二人共同
法定代理人  丁○○
            甲○○
共      同
訴訟代理人  溫思廣律師
被      告  戊○○
上列當事人間請求侵權行為損害賠償事件，經本院刑事庭移送前
來（附民案號：98年度交附民字第140 號，刑事案號：97年度交
訴第41號），本院於民國99年7 月7 日言詞辯論終結，判決如下
：
    主      文
被告應給付原告乙○○新臺幣貳拾萬仟玖佰柒拾元、原告丙
○○新臺幣伍萬柒仟佰貳拾肆元，及均自民國九十八年二月十
三日起至清償日止，按年息百分之五計算之利息。
原告其餘之訴駁回。
訴訟費用由被告負擔十分之一，餘由原告負擔。
本判決得假執行；但被告如以新臺幣貳拾萬仟玖佰柒拾元、
新臺幣伍萬柒仟佰貳拾肆元分別為原告乙○○、丙○○預供擔
保，或將請求標的物提存，得免為假執行。
原告其餘假執行之聲請駁回。
    事實及理由
一、程序方面：
    按訴狀送達後，原告不得將原訴變更或追加他訴。但擴張或
    減縮應受判決事項之聲明者，不在此限，民事訴訟法第255
    條第1 項第3 款定有明文。本件原告起訴時，其訴之聲明原
    係請求被告應給付原告乙○○新臺幣（下同）555,960 元、
    原告丙○○106,814 元，暨均自附帶民事起訴狀繕本送達翌
    日起算之利息。嗣於民國98年2 月5 日具狀將訴之聲明變更
    為被告應給付原告乙○○1,562,128 元、原告丙○○107,52
    4 元，暨均自追加訴狀繕本送達翌日起算之利息（見調字卷
    第20頁）。經核原告前開之所為，乃係屬擴張應受判決事項
    之聲明，揆諸前開法條規定，並不在禁止之列，自應准許，
    合先敘明。
二、原告起訴主張：
  (一)緣被告於96年12月21日21時6 分許，騎乘車牌號碼DYW-522
    號輕型機車，沿臺北縣中和市○○路往中正路方向行駛，於
    行經該路與安邦街口，本應行經行人穿越道，遇有行人穿越
    時，無論有無交通警察指揮或號誌指示，均應暫停讓行人優
    先通行，亦應注意車前狀況，並隨時採取必要之安全措施，
    而依當時情形，雖為夜間惟有照明、天候晴、路面乾燥無缺
    陷、道路無障礙物，視距良好，並無不能注意之情事，竟疏
    未注意前方行人穿越道上，適有行人即原告丙○○與乙○○
    姊妹正在通行，即貿然通過上開路口，因而撞及正步行穿越
    該路口所設行人穿越道之原告乙○○，原告乙○○受撞後再
    推撞在旁之原告丙○○，兩人因此倒地，致原告丙○○受有
    左側前臂挫傷、左側踝挫傷及足挫傷之傷害，原告乙○○則
    受有腹壁挫傷及右側小腿挫傷之傷害。又原告乙○○更因腹
    部挫傷導致腸阻塞而無法自行將糞便排出，必須依賴藥物及
    外力始可排便，迄今仍無法痊癒，尚在治療中。而被告所涉
    公共危險等之犯行，亦業經臺灣板橋地方法院檢察署檢察官
    提起公訴，並經本院以97年度交訴字第41號、臺灣高等法院
    以97年度交上訴字第203 號判處有期徒刑8 月，緩刑2 年，
    另應向國庫支付100,000 元確定在案，被告顯有過失，自應
    就原告所受損害負賠償責任。
  (二)原告乙○○因本件車禍計受有醫療費用24,253元（含開立診
    斷證明書300 元，另保留將來之醫療費用請求權）、交通費
    用7,875 元、看護費用30,000元（每日2,000 元，共計15日
    ）及精神慰撫金1,500,000 元，合計1,562,128 元之損害；
    原告丙○○則受有醫療費用7,524 元（含開立診斷證明書20
    0 元，另保留將來之醫療費用請求權）及精神慰撫金100,00
    0 元，合計107,524 元之損害。
  (三)至被告雖抗辯原告乙○○腸阻塞無法排便之病症，並非係因
    本件車禍事故所造成云云。惟由原告乙○○於案發96年12月
    21日之前，均無任何因便秘或腸道阻塞就醫之紀錄，且最早
    於案發後2 天即96年12月23日於怡和醫院就診時，醫生即診
    斷出病名為「腹部挫傷致腸阻塞」，且其後復陸續於97年1
    月11日、1 月25日、2 月19日及4 月11日均有就「便秘」「
    、疑似腸阻塞」之症狀就醫，可見原告乙○○腸阻塞無法排
    便之病症，確實係因遭被告騎乘機車撞及腹部所致，被告所
    辯顯不足取。
  (四)為此，爰依民法侵權行為之法律關係，提起本件訴訟，並聲
    明求為判決：被告應給付原告乙○○1,562,128 元、原告丙
    ○○107,524 元，暨均自追加訴狀繕本送達翌日起至清償日
    止，按年息5 ％計算之利息；併皆陳明願供擔保請准宣告假
    執行。
三、被告對於原告前揭所主張因被告駕車過失，致發生本件車禍
    事故，因而造成原告丙○○受有左側前臂挫傷、左側踝挫傷
    及足挫傷之傷害，原告乙○○受有腹壁挫傷及右側小腿挫傷
    之傷害等侵權行為事實固無意見（見本院卷一第17頁），惟
    就原告所稱其所受有關腸道功能受損部分，則否認係因本件
    車禍事故所造成，並辯稱：原告乙○○曾經由台大醫院、雙
    和醫院、慈濟新店醫院等檢查治療，在醫囑中並無任一醫院
    說明為腸道功能喪失，僅說明該病症為「疑似便秘」，故合
    理推斷原告乙○○應僅係便秘而已，並無所謂腸道功能受損
    情形，且亦非係因本件車禍事故所造成，則依法被告自無庸
    就原告乙○○此部分所受之損害負賠償責任等語，暨聲明求
    為判決：駁回原告之訴及假執行之聲請，如受不利判決，願
    供擔保請准宣告免為假執行。
四、原告主張被告於96年12月21日21時6 分許，騎乘車牌號碼DY
    W-522 號輕型機車，沿臺北縣中和市○○路往中正路方向行
    駛，於行經該路與安邦街口時，適有原告乙○○、丙○○通
    行於前方之行人穿越道，竟疏未注意遇有行人穿越時，應暫
    停讓行人優先通行，及隨時注意車前狀況，採取必要措施，
    即貿然通過上開路口，因而撞及正步行於行人穿越道之原告
    乙○○，原告乙○○受撞後再推撞在旁之原告丙○○，原告
    兩人因此倒地，導致原告丙○○受有左側前臂挫傷、左側踝
    挫傷及足挫傷之傷害，原告乙○○則受有腹壁挫傷及右側小
    腿挫傷之傷害。被告所涉公共危險等之犯行，業經臺灣板橋
    地方法院檢察署檢察官提起公訴，並經本院以97年度交訴字
    第41號、臺灣高等法院以97年度交上訴字第203 號判處有期
    徒刑8 月，緩刑2 年，另應向國庫支付100,000 元確定在案
    ，被告就本件車禍事故之發生自有過失之事實，業據本院依
    職權調閱本院97年度交訴字第41號公共危險等刑事案件偵審
    卷宗查明屬實，且為被告所不爭執（見本院卷一第17頁），
    自堪信為真實。依此，原告主張被告就本件交通事故之發生
    應負過失責任等語，即非無據，堪以採取。
五、按主張法律關係存在之當事人，就該法律關係發生所須具備
    之特別要件，應負舉證之責任，且民事訴訟如係由原告主張
    權利者，應先由原告負舉證之責，若原告先不能舉證，以證
    實自己主張之事實為真實，則被告就其抗辯事實即令不能舉
    證，或其所舉證據尚有疵累，亦應駁回原告之請求。而侵權
    行為賠償損害請求權之存在，除須有損害之發生及有責任原
    因之事實外，並以二者之間有相當因果關係為成立要件，故
    侵權行為賠償損害之訴訟，主張侵權行為之原告須先就上述
    成立要件為相當之證明，始能謂其請求權存在，此為我國審
    判實務上對於侵權行為舉證責任分配法則之一向通見（最高
    法院58年台上字第1420號判例、44年度台上字第108 號、70
    年度台上字第2550號、80年度台上字第1462號、82年度台上
    字第267 號判決意旨參照）。本件原告乙○○主張其因本件
    車禍受有腹壁挫傷及右側小腿挫傷之傷害，更因腹部挫傷導
    致腸阻塞，無法自行將糞便排出，必須依賴藥物及外力始可
    排便，迄今仍無法痊癒云云，其中有關腸功能阻塞傷害部分
    ，既為被告所否認（見本院卷一第16頁反面），並辯稱與本
    件車禍之發生間並無因果關係等語，則揆之前揭舉證責任分
    配原則，原告乙○○即應就其腸道功能受損，與本件車禍事
    故發生間確有因果關係存在乙事，負舉證之責任。而查：
  (一)經本院向國立臺灣大學醫學院函詢關於原告乙○○所受腸道
    阻塞功能喪失病症，與被告之過失駕駛行為間之因果關係，
    得否受理鑑定？經該院於98年9 月22日以校附醫秘字第0980
    006091號函所為之回覆，其乃係稱：「有關所詢問題，由於
    無法鑑定腸道阻塞與車禍之因果關係，故歉難受託回復，..
    . 」等語（見本院卷一第69頁），嗣復經兩造同意並檢附全
    案卷證資料影本及原告乙○○於本件車禍發生前後所有就診
    病歷，委請長庚醫療財團法人林口長庚紀念醫院就同一內容
    為鑑定，其鑑定意見認為：「(一)經參閱受鑑人即原告乙○○
    前於亞都診所、王診所、王上卿婦產科、保源中醫診所及三
    大中醫診所等就醫記錄，其中均無「腸功能障礙」或「便秘
    」之記載，但曾於怡和醫院之93年4 月19日與93年8 月3 日
    就醫病歷中記錄「constipation for a long time」（中譯
    ：便秘有一段長時間），惟於病歷記載中無法研判罹病之時
    間長短）。(二)後受鑑人又分別於1.佛教慈濟綜合醫院台北分
    院的出院診斷為「abdominalpain,periumbilical 及consti
    paition （臍部週邊腹痛、便秘）」（住院期間自97年1 月
    18日起至97年1 月23日止）；2.國立台灣大學醫學院附設醫
    院的出院診斷為「constipaition and epigastralgia,susp
    ect gastritis or fecalith （便秘及上腹痛，疑似胃炎或
    糞石）」（住院日期間自97年1 月23日起至97年1 月27日止
    ）；3.依署立雙和醫院的病歷記載，於97年11月21日之前的
    門診診斷均為「腹痛、便秘」，後於98年2 月23日至腸胃內
    科就醫時，主訴為腹脹及便秘，醫師診斷為「功能性消化
    道疾病，他處未歸；腸功能性障礙」。故受鑑人所謂「腸
    功能障礙」之診斷應係指便秘。(三)臨床上，兒童及青少年發
    生便秘的原因可分為功能障礙及組織結構異常。組織結構異
    常的原因包括解剖異常（例如，肛門狹窄、腸道狹窄）、肌
    肉組織異常（例如，腹肌異常、唐氏症）、腸道神經或肌肉
    異常（例如，腸道神經分化不全）、脊髓異常（例如，脊髓
    受傷、先天性脊椎裂）、藥物、代謝異常（例如，甲狀腺機
    能低下、高鈣血症、低鉀血症、糖尿病）、腸道疾病（例如
    ，腫瘤、炎症性腸病）、結締組織疾病（例如，狼瘡性紅斑
    、硬皮症）、神經性厭食症等因素。而揆諸本件造成「腸功
    能障礙」的可能原因為脊髓受傷，但經參閱相關病歷資料，
    並無顯示受鑑人有脊髓受傷，亦無相關證據顯有上述之其他
    原因，故臨床上若無組織結構異常之檢查結果時，通將便秘
    之病因歸為「功能障礙」，此有署立雙和醫院於99年2 月10
    日雙院歷字第099000712 號函文內容「....98/2/23 及98/3
    /12 接受腹部放射線檢查，結果並無大腸息肉或腫瘤，故診
    斷為腸功能障礙」可參。(四)綜上所述，受鑑人自車禍受傷後
    因便秘及腹痛至多家醫院就醫，惟相關檢查結果並無顯示患
    有中樞神經或周邊神經障礙，僅呈現糞便積於大腸內（便秘
    ），故醫學上研判，受鑑人乙○○之「腸功能障礙（便秘）
    」與車禍所受之傷勢應無直接相關。」等語，亦有該院於99
    年5 月21日所為之（99）長庚院法字第0287號函1 份在卷可
    稽（見本院卷一第113 頁、第114 頁）。因此，依據上開鑑
    定意見，就原告乙○○所稱罹患之「腸功能障礙」情形，即
    堪認似與本件車禍間並無直接相關。申言之，被告所為此部
    分之抗辯，顯非全然無據。
  (二)又原告乙○○雖亦舉怡和醫院於97年1 月16日所出具之診斷
    證明書影本1 份為證（見附民卷第11頁），惟參以長庚紀念
    醫院99年5 月21日（99）長庚院法字第0287號函所載，兒童
    及青少年發生便秘的原因可分為功能障礙及組織結構異常兩
    種，且組織結構異常的原因尚包括解剖異常、肌肉組織異常
    、腸道神經或肌肉異常等因素，非經過長時間之綜合考量、
    評估，並輔以相關儀器始得為判斷，而原告乙○○係於96年
    12月23日至97年1 月16日，共至怡和醫院門診4 次，雖其主
    治醫師於病名上載為「腹部挫傷致腸阻塞」，惟上述期間約
    15天，於如此短之期間內，主治醫師僅能依據原告乙○○之
    陳述及自身診療經驗，初步判斷係因為「腹部挫傷致腸阻塞
    」，然該項判斷，並未向其他醫院調取原告乙○○之病歷紀
    錄以供比對，自尚難據此而認定原告因本件車禍所受腹部挫
    傷與腸功能阻塞間確有相當之因果關係。而本院審酌長庚紀
    念醫院係屬中立之第三者，且在國內醫界具有相當程度之權
    威性，所提出之鑑定意見亦係參閱相關資料詳細推究下而為
    ，自較怡和醫院所為之診斷意見可採。
  (三)至原告乙○○復以日前於林口長庚醫院進行治療，經醫師初
    步診斷為「大腸無力症」，與前揭長庚紀念醫院99年5 月21
    日所函覆之「腸功能障礙」係指便秘等語，兩者認定之病症
    不同，成因亦可能有所差異，自無法逕依上開函覆內容認定
    成因云云，固據其提出長庚醫療財團法人林口長庚紀念醫院
    99年7 月5 日診斷證明書影本1 份為證（見本院卷一第123
    頁），惟不論係「大腸無力症」，抑或「腸功能障礙（所指
    應為便秘）」，核均屬腸道組織或功能發生異常之情形，應
    認仍為上開鑑定內容所涵蓋，長庚紀念醫院既已係依其專業
    而提供鑑定意見，縱再為鑑定，諒不可能作出相左之見解，
    故原告乙○○所為俟99年7 月20日開刀治療後，再行函請長
    庚醫院鑑定云云，自無必要。準此，原告乙○○所罹患腸道
    功能之損害與本件車禍事故之發生間既堪認應無因果關係存
    在，且原告復迄未能舉出確切證據證明渠等2 者係有相當因
    果關係，則被告就原告乙○○因該部分病症所受之損害，自
    毋庸負侵權行為損害賠償責任甚明。
六、按因故意或過失，不法侵害他人之權利者，負損害賠償責任
    ，民法第184 條第1 項前段定有明文。又不法侵害他人之身
    體或健康者，對於被害人因此喪失或減少勞動能力或增加生
    活上之需要時，應負損害賠償責任；不法侵害他人之身體、
    健康、名譽、自由、信用、隱私、貞操，或不法侵害其他人
    格法益而情節重大者，被害人雖非財產上之損害，亦得請求
    賠償相當之金額，民法第193 條第1 項、第195 條第1 項前
    段亦分別有明文可參。本件被告因前揭駕駛行為不慎撞及原
    告乙○○、丙○○，而致原告乙○○、丙○○分別受有腹壁
    挫傷，右側小腿挫傷；左側前臂挫傷，左側踝挫傷，足挫傷
    等之傷害，且被告就本件車禍事故之發生應負過失責任等情
    ，既經認定屬實如前，則揆諸前開法條規定，原告乙○○、
    丙○○自得請求被告賠償其損害。茲將原告乙○○、丙○○
    得請求賠償之金額分述如下：
  (一)原告乙○○部分
  (1)醫療費用：
    原告乙○○主張其因本件車禍支出醫療費用24,253元（含開
    立診斷證明書之費用300 元），固據其提出天主教耕莘醫院
    永和分院醫療費用收據、財團法人長庚紀念醫院（門診）費
    用收據、臺北市立聯合醫院醫療費用收據等各1 紙、財團法
    人佛教慈濟綜合醫院臺北分院醫療費用收據3 紙、行政院衛
    生署雙和醫院（委託臺北醫學大學興建經營）醫療費用收據
    5 紙、怡和醫院門診就診單及收據7 紙、中祥醫院掛號收據
    單9 紙、國立臺灣大學醫學院附設醫院門診暨住院醫療費用
    收據19紙為證，然為被告所否認，並辯稱有關所指腸道功能
    受損部分，應係與本件車禍事故之發生無因果關係等語。而
    經本院核閱原告乙○○之病歷紀錄及診斷證明書，原告乙○
    ○除於96年12月21日事故發生後因腹壁挫傷，右側小腿挫傷
    等傷害至耕莘醫院急診，共計支出醫療費用2,362 元；自96
    年12月23日至97年1 月16日，因腹部挫傷致腸阻塞，右小腿
    挫傷至怡和醫院門診，共計支出醫療費用1,611 元，可認係
    因本件車禍所支出之必要醫療費用，而應由被告負損害賠償
    責任外，其餘經核皆屬原告乙○○因腸道功能所受損害而就
    醫之支出，惟被告就原告乙○○因腸道功能等之病症，並無
    庸負侵權行為損害賠償責任乙節，業經認定如前，則被告既
    無庸就原告乙○○罹患腸道功能等之病症負侵權行為損害賠
    償責任，故原告乙○○此部分之請求自屬無據。另開立診斷
    證明書300 元部分，因非屬治療上所必要之費用，亦應一併
    扣除。是以，本件原告乙○○因本件車禍所需支出之必要醫
    療費用共計為3,973 元（計算式：2,362 元＋1,611 元＝3,
    973 元）。
  (2)交通費用：
    原告乙○○主張因其就醫有交通往來之需要，而搭乘計程車
    ，共計支出7,875 元云云，惟觀諸原告乙○○所請求之交通
    費用，均係原告乙○○因腸道功能等之病症而至台大醫院、
    慈濟醫院就診時搭乘計程車所支出之費用，而被告就原告乙
    ○○之上開病症既無庸負侵權行為損害賠償責任，則原告乙
    ○○所為交通費用7,875 元之請求，洵屬無據，不能准許。
  (3)看護費用：
    原告乙○○因本件車禍分別於97年1 月18日至97年1 月23日
    、97年1 月25日至97年1 月27日及97年2 月19日至97年2 月
    24日，共計住院15天，均由母親負責看護、照顧，看護費用
    以每日2,000 元計算，被告應給付原告乙○○看護費用30,0
    00元之事實，固據其提出診斷證明書影本3 份為憑。然原告
    乙○○於97年1 月18日係因便秘至慈濟醫院入院接受治療；
    於97年1 月25日係因便秘疑似腸阻塞而至台大醫院住院治療
    ，於97年2 月19日亦因便秘至台大醫院住院治療，皆屬原告
    乙○○因便秘、腸阻塞等腸道功能之病症而至醫院住院治療
    ，此等病症既非本件車禍所導致，已如前所述，被告自無庸
    負侵權行為損害賠償之責，是以原告乙○○所為看護費用30
    ,000元部分之請求，即屬無理由，應予駁回。
  (4)精神慰撫金：
    原告乙○○主張因被告之過失，而受有腹壁挫傷及右側小腿
    挫傷之傷害，且於事故發生後即發生排便不正常情形，雖經
    歷3 度住院仍無法痊癒，如今其腸道已完全阻塞，甚至必須
    切除腸子，而於切除後將有大便失禁之後遺症，於腸子切除
    前，亦需日夜忍受腹痛，進食噁心嘔吐之苦，完全無法上學
    及正常生活，甚且於切除腸子後，亦必須終身穿著紙尿褲，
    其精神上所受創傷實非一般人所能想像，爰請求被告賠償精
    神慰撫金1,500,000 元云云。然承前所述，被告就原告乙○
    ○關於腸道功能方面之病症，雖無庸負侵權行為損害賠償責
    任，故原告乙○○主張因該部分而請求被告應賠償其精神上
    慰撫金云云，固屬無據，惟被告對於96年12月21日之事故既
    負有過失責任，則原告乙○○因此所受之腹壁挫傷及右側小
    腿挫傷傷害，自亦當然會造成原告乙○○相當精神上之痛苦
    ，依前揭法條規定，被告對此部分即仍應負精神慰撫金之損
    害賠償責任。又經本院審酌被告大學畢業，家庭經濟狀況小
    康、事故發生當時係擔任會計工作（參見偵查卷第4 頁之調
    查筆錄），而原告乙○○於本件事故發生時，年僅14歲，且
    係於行走時突遭撞及，及被告應負完全之過失責任，且駕駛
    肇事後復逃逸，以及原告乙○○所受傷害程度等一切情狀，
    認原告乙○○所得請求之精神慰撫金應以200,000 元為適當
    ，尚屬公允，逾上開範圍部分，則屬過高，不應准許。
  (二)原告丙○○部分
  (1)醫療費用：
    原告丙○○主張其因本件車禍支出醫療費用7,524 元（含開
    立診斷證明書之費用200 元），業據其提出國立臺灣大學醫
    學院附設醫院門診醫療費用收據、茂松中醫診所收據等各1
    紙、天主教耕莘醫院永和分院醫療費用收據、冬水中醫診所
    等各2 紙、中祥醫院掛號收據單4 紙、怡和醫院門診就診單
    及收據17紙為證，且被告對於原告丙○○上揭主張，於本院
    審理時始終未加爭執，則依民事訴訟法第280 條第1 項規定
    ，即應視同自認，而堪以採信。又經本院審酌原告丙○○因
    本件車禍所支出之醫療費用，除開立診斷證明書200 元，難
    認係屬治療上所必要而應予扣除外，其餘皆屬必要。故原告
    丙○○所支出必要之醫療費用為7,324 元，被告應如數給付
    。
  (2)精神慰撫金：
    原告丙○○主張因被告之過失，而受有前揭傷害，歷經約4
    個月之治療始逐漸康復，其間除造成許多不便外，身體之疼
    痛更是難以言喻，身上亦留有無法抹滅之疤痕，足認精神上
    確受有莫大之痛苦，是原告丙○○請求被告應賠償精神慰撫
    金等語，亦核屬有據。茲斟酌被告大學畢業，家庭經濟狀況
    小康、事故發生當時係擔任會計工作（參見偵查卷第4 頁之
    調查筆錄），而原告丙○○於事故發生時，乃係一年約16歲
    之青少年，且係於行走時因原告乙○○突遭被告撞及後，而
    受到波及即遭原告乙○○所推撞，及被告應負完全之過失責
    任，且駕駛肇事後復逃逸，以及原告丙○○所受傷害程度等
    一切情狀，而認原告丙○○得請求之精神慰撫金應以50,000
    元為相當，超過部分難稱允適，不應准許。
七、從而，原告乙○○、丙○○依據侵權行為法律關係，分別請
    求被告給付203,973 元、57,324元，暨均自追加訴狀繕本送
    達翌日即98年2 月13日（見調字卷第35頁）起至清償日止，
    按年息5 ％計算之利息，為有理由，應予准許；逾此部分之
    請求，則為無理由，應予駁回。
八、因本案事證已臻明確，兩造其餘主張、陳述及所提之證據暨
    攻擊防禦方法，經本院審酌後，認與本案判斷結果無影響，
    均毋庸再予一一審酌，附此敘明。
九、本件係所命給付之金額未逾50萬元之判決，應依職權宣告假
    執行，惟被告陳明願供擔保請准免為假執行之宣告，亦無不
    合，爰酌定相當之擔保金額准許之。
十、結論：本件原告之訴為一部有理由，一部無理由，依民事訴
    訟法第79條、第85條第1 項前段、第389 條第1 項第5 款、
    第392 條，判決如主文。
中    華    民    國    99    年    7     月    30    日
                  民事第一庭法  官  黃若美
以上正本係照原本作成
如對本判決上訴，須於判決送達後20日內向本院提出上訴狀
中    華    民    國    99    年    7     月    30    日
                            書記官  高偉庭

司法院資訊處製作；財團法人民間司法改革基金會備份。
